【裁判字號】    97,軍上,12
【裁判日期】    970520
【裁判案由】    違反毒品危害防制條例
【裁判全文】
臺灣高等法院高雄分院刑事判決          97年度軍上字第12號
上  訴  人
即  被  告  甲○○
                    現羈押於國防部南部地方軍事看守所
上列上訴人因違反毒品危害防制條例案件，不服國防部高等軍事
法院高雄分院中華民國97年4 月18日第一審判決（起訴案號：國
防部南部地方軍事法院檢察署96年毒偵字第74號），提起上訴，
本院判決如下：
    主  文
原判決關於甲○○販賣第二級毒品及第三級毒品暨定應執行刑部
分均撤銷，發回國防部高等軍事法院高雄分院。
    理  由
一、按有罪判決書之事實一欄，為判斷其適用法令當否之準據，
    應將依法認定與論罪科刑有關之事實，諸凡犯罪之時間、地
    點、方法、態樣，以及適用法律有關之事項，為詳實之記載
    ，然後於理由內逐一說明其憑以認定之證據，並使事實認定
    與理由說明互相適合，方為合法。倘事實欄已有敘及，而理
    由內未加說明，是為理由不備，若事實認定與理由說明，不
    相一致，或事實、理由欄內之記載，前後齟齬，或認定事實
    與卷證資料不符，即屬判決理由矛盾之當然違背法令，按諸
    刑事訴訟法第379 條第14款規定，均足以構成撤銷之原因。
二、本件原判決認定上訴人即被告甲○○（下稱被告）係上開單
    位中士，明知安非他命、愷他命分別為毒品危害防制條例所
    公告列管之第二、三級毒品，不得非法持有、販賣或轉讓。
    96年間竟基於販賣第二、三級毒品謀取暴利之犯意，分別向
    毒販陳啟恩及鄭弘茂，以每公克新臺幣600 元之代價購買第
    三級毒品愷他命，及另向不知名之人士購買第二級毒品安非
    他命。96年5 月間，被告多次透過0000000000號行動電話與
    買家聯繫後，將上述所購得之毒品，分別於(一)96年5 月5日
    20時許，在高雄市○○區○○路某統一超商，以每公克800
    元之價格販賣第三級毒品愷他命予民人王星驊1 小包（約1
    公克）；(二)同年月6 日19時許，在其高雄市鹽埕區○○○路
    130 號住處內，以每半錢（台錢）3000元之價格販賣第二級
    毒品安非他命予民人陳念慈1 小包（約半錢），二次販賣所
    得之金額共3800元。案由高雄憲兵隊報請國防部南部地方軍
    事法院檢察署軍事檢察官指揮偵辦，96年3 月1 日12時許，
    該隊於執行跟監勤務至高雄市○○區○○路與篤敬路口時，
    見時機成熟，持該署核發之拘票進行拘提，並於蕭士所騎乘
    車號：WUA-159 號輕型機車內搜得第三級毒品愷他命1 包（
    淨重100.26公克，盤析用罄0.24公克，驗餘後淨重100.02公
    克）；另持國防部南部地方軍事法院核發之搜索票至其住處
    內搜索扣得NOKIA 牌6230型及2600型行動電話各1 支（6230
    型內有0000000000號SIM 卡，2600型內有0000000000號SIM
    卡)等 情。因而將國防部南部地方軍事法院有關被告販賣第
    二級、第三級毒品部分所為科刑判決暨執行刑，改諭知被告
    有期徒刑7 年、有期徒刑5 年，應執行刑為有期徒刑12年6
    月，固非無見；惟按(一)、毒品危害防制條例第4 條之販賣毒
    品罪，係以行為人有營利之目的（意思），而販入或賣出毒
    品，或二者兼而有之者為其構成要件。故行為人有無此項犯
    罪（營利意思）之目的條件，自應於事實欄內詳為記載，然
    後於理由內說明其憑以認定之證據，始為合法（最高法院91
    年台上字第6269號判決意旨參照）。本件原判決固於事實欄
    內說明被告係基於營利之意思而販賣第二、三級毒品謀取暴
    利，惟理由欄則漏未記載認定被告係基營利依據，有理由不
    備之違誤；(二)、販賣第二級毒品甲基安非他命罪係以所販賣
    者確係甲基安非他命為其犯罪構成要件，因此，行為人所販
    賣者是否確為甲基安非他命，必需有嚴格之證明，方足為論
    罪之依據。又犯罪事實應依證據認定之，無證據不得推定其
    犯罪事實，並不得以無反證即認定其犯罪，軍事審判法第
    116 條定有明文。此乃揭櫫國際公認之刑事訴訟無罪推定原
    則，為保障被告人權之重要指標，法院自應嚴守此一原則。
    是在檢察官所舉證據及法院依法定職權調查所得之證據，足
    以證明被告有罪之前，自應推定其無罪。若所得證據其為訴
    訟上之證明，尚未達於通常一般人均不致有所懷疑，而得確
    信其為真實之程度者，自不能為有罪之認定，此為上開無罪
    推定原則之當然闡釋，自不能因犯罪之調查難易不同而有異
    ，其理甚明。又施用毒品者所稱其向某人買受毒品之指證，
    不得作為有罪判決之唯一證據，仍須調查其他必要之證據，
    以察其是否與事實相符，為最高法歷年來之見解，良以毒品
    買受者之指證，其憑信性於通常一般人已有所懷疑，尚難確
    信其為真實（最高法院93年台上字第6750號判決意旨參照）
    。原判決認定被告販賣第二級毒品安非他命予陳念慈，除依
    憑證人陳念慈之證述外，並未說明有何補強證據，依上開說
    即有不當；(三)、刑事訴訟法關於證據、偵查之規定與軍事審
    判法第一編第11章、第二編第1 章不相牴觸者準用用之，軍
    事審判法第125 條、第146 條定有明文。而詰問權係指訴訟
    上當事人有在審判庭輪流盤問證人，以求發現真實，辨明供
    述證據真偽之權利，其於現行刑事訴訟制度之設計，以刑事
    訴訟法第166 條以下規定之交互詰問為實踐，屬於人證調查
    證據程序之一環；與證據能力係指符合法律所規定之證據資
    格，而得成為證明犯罪事實存在與否之證據適格，性質上並
    非相同。偵查中檢察官為蒐集被告犯罪證據，訊問證人旨在
    確認被告嫌疑之有無及內容，與審判期日透過當事人之攻防
    ，調查證人以認定事實之性質及目的有別。偵查中訊問證人
    ，法無明文必須傳喚被告使之得以在場；刑事訴訟法第248
    條第1 項前段雖規定「如被告在場者，被告得親自詰問」，
    事實上亦難期被告有於偵查中行使詰問權之機會。此項未經
    被告詰問之被告以外之人於偵查中向檢察官所為之陳述，依
    軍事審判法第125 條準用刑事訴訟法第159 條之1 第2 項之
    規定，原則上屬於法律規定為有證據能力之傳聞證據，於例
    外顯有不可信之情況，始否定其得為證據。是得為證據之被
    告以外之人於偵查中向檢察官所為之陳述，因其陳述未經被
    告詰問，應認屬於未經合法調查之證據，非為無證據能力，
    而禁止證據之使用。此項詰問權之欠缺，非不得於審判中由
    被告行使以補正，而完足為經合法調查之證據，此亦有最高
    法院96年台上字第7259號判決意旨可資參照。本件證人王星
    驊、陳念慈均經軍事檢察官於訊問其與被告間之關係後命渠
    等具結在卷（見96年度毒偵字第76號卷第102-106 頁、120-
    123 頁），原判決未說明渠等於軍事檢察官偵查中所證有何
    顯不可信之情形，逕以未賦以被告或其辯護人在場得以行使
    詰問之機會，而認無證據能力，依上說明，自有未洽。(四)依
    和信電訊股份有限公司97年2 月27日和信（企營）字第0972
    0100 588號覆函稱：本公司行動電話服務契約第18條約定：
    本業務之終端設備（手機及用戶識別卡）由乙方自行管理使
    用，如交由他人使用者，乙方仍應負責繳付該費用。前揭契
    約內容雖未明文實體SIM 卡的所有權歸屬問題，惟目前實務
    作法均認為實體SIM 卡之所有權於客戶申請門號並取得SIM
    卡時，即已取得該卡之所有權，一般月租型與預付型SIM 卡
    均相同（見本院軍上卷第48-49 頁）。本件原判決認定被告
    多次透過0000000000號行動電話搭配扣案之NOKIA 牌6230型
    手機與 買家聯繫後販賣第二、三級毒品，因而將上開行動
     電 話手機1 支沒收，SIM 卡為和信公司所有，核與沒收要
    件不合，不予宣告沒收，復於理由欄內敘明原判決併將上開
    行動電話之SIM 卡沒收為不當，揆諸上開說明，有關沒收事
    實之認定亦有違誤。以上或為被告上訴理由所指摘，或為法
    院得依職權調查之事項，其違背法令之情形，均足以影響事
    實之認定及法律之適用，應認原判決有撤銷發回更審之原因
    ，而應發回由原法院更為妥適之判決。
三、原判決駁回被告轉讓毒品部分，未據被告上訴，已經判決確
    定，故不另論列。
四、據上論結，應依軍事審判法第206 條第1 項但書、第199 條
    ，刑事訴訟法第397 條、第401 條，判決如主文。
中    華    民    國    97    年    5     月    20    日
                  刑事第六庭    審判長法  官  邱永貴
                                      法  官  張盛喜
                                      法  官  李嘉興
以上正本證明與原本無異。
不得上訴。
中    華    民    國    97    年    5     月    20    日
                                      書記官  郭榮芳


司法院資訊處製作；財團法人民間司法改革基金會備份。
